【裁判字號】    96,上重更(二),65
【裁判日期】    970424
【裁判案由】    毒品危害防制條例
【裁判全文】
臺灣高等法院刑事判決            96年度上重更(二)字第65號
上  訴  人    甲○○
即  被  告
                        之1
選任辯護人    許巍騰律師
上列上訴人即被告因違反毒品危害防制條例案件，不服臺灣桃園
地方法院九十二年度重訴字第五四號，中華民國九十三年十二月
二日第一審判決（起訴案號：臺灣桃園地方法院檢察署九十二年
度偵字第九一八三、九三九九、一０六四六號），提起上訴，經
判決後，由最高法院第二次發回更審，本院判決如下：
    主  文
原判決關於甲○○部分撤銷。
甲○○共同運輸第一級毒品，處有期徒刑拾伍年。扣案之第一級
毒品海洛因磚伍塊（合計淨重壹仟柒佰伍拾貳點參參公克）及第
一級毒品海洛因磚玖塊（合計淨重仟壹佰柒拾點伍壹公克）
均沒收銷燬之；扣案之墨綠色行李箱及黑色行李箱各壹個、波羅
蜜干紙盒、香脆榴槤袋及錫箔紙袋各拾肆個、透明塑膠袋及牛皮
紙袋各伍個、透明塑膠袋及牛皮紙袋各玖個均沒收。
    事  實
一、甲○○（綽號小基）與綽號「小瑋」之蕭人瑋、綽號「小胖
    」之林佳叡、綽號「阿國」（原名王俊國）之王楷筑、、綽
    號「小良」之許宗裕及乙○○、（蕭人瑋、王楷筑通緝中，
    許宗裕、乙○○分別經判處有期徒刑十二年及八年六月，林
    佳叡則經判決無罪，並均確定在案），均明知海洛因為毒品
    危害防制條例第二條第二項第一款所規定之第一級毒品，不
    得非法持有、運輸及販賣，併屬懲治走私條例所規定未經許
    可不得私運來臺之管制物品。因蕭人瑋欲出資自泰國販入運
    輸第一級毒品海洛因入台銷售，乃與甲○○、林佳叡、王楷
    筑謀議運送、走私事宜，旋由甲○○與王楷筑分別安排彼此
    原不相識之許宗裕及乙○○二人，擔任運毒交通夾帶海洛因
    入境，並允諾事成後各支付新臺幣（下同）十二萬元之酬勞
    ，商議既定，甲○○即與蕭人瑋、林佳叡、王楷筑、許宗裕
    、乙○○五人共同基於私運管制物品第一級毒品海洛因進口
    之犯意聯絡及行為分擔，由蕭人瑋先於九十二年五月十九日
    十四時許，搭乘中華航空CI695次班機，先行前往泰國接洽
    購買第一級毒品海洛因事宜；王楷筑則持乙○○之護照辦妥
    泰國簽證並購買機票，於同年五月廿日十七時許，在臺北市
    ○○路○段某便利商店附近，將護照及機票交付乙○○後，
    乙○○旋於同日十九時許，前往臺灣桃園中正國際機場（現
    更名為臺灣桃園國際機場，以下仍簡稱中正機場）；許宗裕
    則由甲○○交付一墨綠色行李箱供在泰國裝置毒品使用，搭
    乘以駕駛計程車為業友人何文立所駕駛牌號碼9D-676號計程
    車，從臺北市寧夏夜市附近前往中正機場。因許宗裕及乙○
    ○二人原不相識，故其間乙○○並以0000000000號行動電話
    ，與許宗裕所使用之0000000000號行動電話相互聯繫，敘明
    彼此所穿戴衣物特徵後，相約在中正機場出境大廳櫃檯碰面
    。許宗裕在中正機場出境大廳與乙○○碰面後，便於同日廿
    時十分許，一同搭乘泰國航空TG635次班機前往泰國曼谷市
    。下機後二人一同搭乘計程車前往曼谷市ARNOMA飯店，並分
    別居住在535、537號房間（該二間房間內有門相通）等候通
    知。王楷筑於蕭人瑋、乙○○及許宗裕先後赴曼谷後，即先
    行攜帶甲○○所有之黑色行李箱一只，亦於同年五月廿一日
    八時許，搭乘港龍航空KA489次班機飛往香港，再由香港搭
    機轉往泰國曼谷市，與乙○○、許宗裕二人在前開飯店會合
    。而甲○○則與林佳叡於同日中午，僅帶一背包，搭乘由何
    文立駕駛車號9D-676號計程車，由甲○○在臺北縣永和市○
    ○路○段四十七巷五號七樓居處前往中正機場，但因未趕上
    原欲搭乘之班機而原車折返同上住處，復於同日約十六、十
    七時許，再搭乘何文立之計程車前往中正機場，二人乃改搭
    同日十九時許之荷蘭航空KL878次班機，飛往泰國曼谷市，
    並於深夜前往ARNOMA飯店與王楷筑、乙○○、許宗裕三人會
    合。同年五月廿二日上午，蕭人瑋在清邁以電話與王楷筑及
    林佳叡聯繫結果，嗣王楷筑、林佳叡及甲○○即議妥由王楷
    筑、乙○○、許宗裕三人至泰國清邁市取貨。王楷筑即取甲
    ○○之黑色行李箱與許宗裕攜原帶墨綠色行李箱及乙○○三
    人，乃於同年五月廿三日一同搭機前往清邁機場，並一同前
    往CHIANGMAI PLAZA飯店並辦理住房手續（乙○○、許宗裕
    同住在1707號房內有門相通之二個房間），辦畢入住手續後
    ，王楷筑、乙○○及許宗裕便外出用餐遊玩，當日晚間用餐
    席間王楷筑一再接獲甲○○以電話聯繫有關檢舉、闖關事宜
    （如下所述），王楷筑即稱有急事並先行返回飯店，並於飯
    店內與蕭人瑋碰面，蕭人瑋於前開飯店房間內，將以其所有
    之牛皮紙袋、透明塑膠袋、錫箔紙袋由內而外包裹，放置於
    香脆榴槤袋再包裝於波羅蜜干紙盒內之海洛因磚十四塊，先
    交予王楷筑，蕭人瑋即先行離開，俟乙○○與許宗裕用餐完
    畢，回到前開飯店房間後，王楷筑、許宗裕、乙○○三人乃
    分工藏置毒品，嗣將其中五塊海洛因磚藏放在墨綠色行李箱
    中；另九塊海洛因磚則藏放在黑色行李箱內。翌（廿四）日
    王楷筑、乙○○及許宗裕三人即攜帶前開藏置於二行李箱中
    之毒品，到達清邁機場，與蕭人瑋及其友人蕭兆文會合後，
    五人即先搭機飛往曼谷，再轉搭乘中華航空公司CI69次班機
    返台，並分別由許宗裕託運該墨綠色行李箱（行李箱編號TG
    705200號），乙○○託運該黑色行李箱（行李箱編號TG7051
    86號），於廿四日晚間九時五十分許返抵台灣中正機場，而
    私運毒品海洛因入境。
二、惟因此行走私毒品之數量龐大，為圖得以順利闖關，甲○○
    與王楷筑、蕭人瑋、林佳叡等人即謀利用檢舉之方式，計畫
    於入境時，讓未攜毒品與蕭人瑋同往之蕭兆文遭機場安檢警
    員攔查而轉移對其他旅客之注意力，再伺機返回機場或由航
    空公司遞送行李取得毒品。王楷筑在泰國，於取得蕭兆文之
    中文姓名、及英文姓名「HSIAO CHEO  WEN」，告知甲○○
    ，並予甲○○其友人Ａ1之聯絡電話，推由甲○○檢舉，甲
    ○○乃於同年五月廿三日約十九時二十分許，由清邁市撥打
    公用電話予王楷筑在臺灣之不知情友人Ａ1（真實姓名年籍
    詳卷），Ａ1乃依甲○○之指示，於同日約十九時五十分許
    ，在臺北縣樹林火車站附近，撥打公用電話至內政部警政署
    航空警察局之勤務指揮中心，向勤務指揮中心值班警員檢舉
    稱：「明日（即五月廿四日）下午，有一持中華民國護照之
    臺灣人HSIAO CHEO WEN將從泰國夾藏毒品入境」，警方獲報
    後，隨即展開查證並佈署查緝。另甲○○又為求確能達到讓
    警方轉移目標目的，同日下午某時，又另行撥打電話予其友
    人李秉忠，委託李秉忠報警，李秉忠乃將蕭兆文中、英文姓
    名及航班資料，通知臺北市政府警察局信義分局吳興街派出
    所警員王敏哲處理，王敏哲上報信義分局經連絡發現航警局
    亦已獲報佈線中，信義分局即未為行動。甲○○見蕭人瑋等
    人已搭機運輸毒品返臺，隨即以0000000000號行動電話，撥
    打0000000000號行動電話，聯繫何文立駕車前往中正機場，
    準備搭載許宗裕。同日廿一時五十分許，上開班機飛抵中正
    機場準備降落時，王楷筑在機上即先行告知乙○○下機後不
    要提領行李，許宗裕則係於下飛機打開行動電話後，查看到
    甲○○發簡訊囑其不要提領行李，嗣於入境大廳三人亦見蕭
    兆文及因亦有毒品前科同蕭姓經航警局警員恐英文姓名有違
    誤而擴大檢查之蕭人瑋均遭機場安檢警員及財政部臺北關稅
    局關員攔下檢查，並有其他大批員警嚴格檢查，三人即均未
    提領託運行李即行出關。嗣王楷筑與乙○○一同搭車離開機
    場，許宗裕則於同年五月廿四日廿二時七分許，接獲何文立
    電話聯繫，會合後由何文立載離機場。而蕭兆文及蕭人瑋二
    人經內政部警政署航空警察局安檢隊警員及海關關員進行盤
    檢，因未發現任何毒品，而予放行。惟王楷筑、乙○○、許
    宗裕遺留在九號轉盤三件遲無人提領行李，經中華航空行李
    組工作人員謝志源依作業程序通知關員及安檢人員吳福龍、
    吳志雄以Ｘ光查驗，發覺內容可疑，經實施搜索後，在乙○
    ○所託運之編號TG705186號黑色行李箱中，查獲海洛因磚九
    塊（合計淨重三一七三．五一公克，純度七七．五五％，純
    質淨重二四六一．０六公克），及包裝海洛因所用之透明塑
    膠袋及牛皮紙袋各九個（重量合計一六二．０三公克)、波
    羅蜜干紙盒、香脆榴槤袋、錫箔紙袋各九個；在許宗裕所託
    運之編號TG705200號墨綠色行李箱中，查獲海洛因磚五塊（
    合計淨重一七五二．三三公克，純度七七．四六％，純質淨
    重一三五七．三五公克），及包裝海洛因所用之透明塑膠袋
    及牛皮紙袋各五個（重量合計一０一．九九公克）、波羅蜜
    干紙盒、香脆榴槤袋、錫箔紙袋各五個。
三、翌（廿五）日中午十二時三十五分許，王楷筑以其00000000
    00號行動電話與乙○○之0000000000號行動電話聯繫，二人
    約在臺北市○○區○○路一段某便利商店見面後，不知夾藏
    毒品已遭警方察覺，仍由乙○○駕車載王楷筑前往中正機場
    ，欲領回該行李。車行間，王楷筑尚於同日十三時十六分許
    ，接獲甲○○自泰國以0000000000號行動電話來電聯繫提領
    行李事宜，二人到達機場後，王楷筑乃授意乙○○至中正機
    場第一航廈之航空公司櫃檯提領行李，其則前往兌換錢幣，
    乙○○於是日十四時三十分許，因欲提領行李，即遭中正機
    場第一航廈守候員警當場逮捕，王楷筑則乘隙逃逸。另何文
    立於九十二年五月二十四日晚間至中正機場載離許宗裕時，
    許宗裕於車上告知何文立其所攜闖關毒品遺棄於機場之上情
    ，並以五至十萬元之酬勞委託何文立於翌（廿五）日代為收
    受行李，經何文立應允後，即將機票交付何文立。翌（廿五
    ）日許宗裕亦不知夾藏之毒品已遭警方察覺，亦打電話至航
    空公司請求運送行李，另以電話通知何文立至其住處代領，
    並交代一領到行李即以電話通知，何文立明知許宗裕委託其
    代為領取之行李內藏放有第一級毒品海洛因，仍於同日下午
    十三時十一分許，依許宗裕之指示前往臺北縣中和市○○路
    七八四之一號二樓許宗裕住處等候運送之快遞公司。惟如前
    所述，前開許宗裕藏放有第一級毒品海洛因之行李抵達中正
    機場後，業經航警局會同海關人員開驗，查悉係第一級毒品
    海洛因，是於許宗裕以電話聯繫航空公司遞送該件行李時，
    即由二員警躲於與鳳凰公司送貨司機謝長安之車上一同將上
    開貨品按址運送，另員警駕駛偵防車尾隨跟監，至臺北縣中
    和市○○路七八四之一號二樓，何文立即出示許宗裕交付之
    機票及中華航空公司所開具之行李檔案編號（60442）外，
    並依許宗裕先前囑附勿簽真實姓名，乃於該公司出示之領貨
    簽收單據上偽簽「何楚民」署押簽收（所涉共同行使偽造私
    文書，經判處徒刑一年確定）時，為警當場查獲，惟因何文
    立未依約回電，許宗裕來電詢問何文立有無狀況，並指示其
    將行李放置台北縣賓館再等候通知，員警亦陪同何文立至前
    開賓館守候二、三小時，因未見許宗裕現身而作罷。
四、甲○○旋於廿五日下午十七時二十分許，搭乘荷蘭航空KL87
    7次班機，由泰國曼谷返抵中正機場，因不知何文立已遭逮
    捕，仍於同年月廿六日上午十一時十九分許，以大陸地區門
    號0000000000000號行動電話撥打0000000000號行動電話予
    正遭解送地檢署途中之何文立，警員周弘駿即授意何文立接
    聽電話，甲○○在電話中除要何文立轉知許宗裕已出事，囑
    其二人要小心外，並表示準備逃往大陸地區，經臺灣桃園地
    方法院檢察署檢察官簽發拘票緊急通知中正機場注檢，而於
    同日十三時三十五分許，在中正機場第一航廈出境查驗檯拘
    提甲○○到案。
五、案經內政部警政署航空警察局移送臺灣桃園地方法院檢察署
    檢察官偵查，及臺灣桃園地方法院檢察署檢察官自動檢舉偵
    查起訴。
    理  由
壹、程序方面：
一、按被告以外之人於審判外之言詞或書面陳述，除法律有規定
    者外，不得作為證據；又被告以外之人於審判外之陳述，雖
    不符合同法第一百五十九條之一至第一百五十九條之四之規
    定，但經當事人於審判程序同意作為證據，法院審酌該言詞
    陳述或書面陳述作成時之情況，認為適當者，亦得為證據。
    當事人、代理人或辯護人於法院調查證據時，知有第一百五
    十九條第一項不得為證據之情形，而未於言詞辯論終結前聲
    明異議者，視為有前項之同意，刑事訴訟法第一百五十九條
    第一項及第一百五十九條之五分別定有明文。經查，本判決
    下列所引用之各該被告以外之人於審判外之陳述（包含書面
    陳述），除公務員職務上製作之紀錄文書及從事業務之人於
    業務上製作之證明文書，並無顯不可信之情況，分別依刑事
    訴訟法第一百五十九條之四第一款、第二款規定，有證據能
    力外，其餘亦屬傳聞證據部分，檢察官、被告及辯護人於本
    院準備程序及審判期日中，均明示同意此部分之證據有證據
    能力，且迄至言詞辯論終結前亦未撤回前開同意，本院審酌
    上開證據資料製作時之情況，尚無違法不當及證明力明顯過
    低之瑕疵，亦認為以之作為證據應屬適當，故揆諸前開規定
    ，爰依刑事訴訟法第一百五十九條之五規定，認前揭證據資
    料均有證據能力。至於各證人在法院具結後經詰問所為之證
    詞，自有證據能力。
二、又本件扣案之第一級毒品海洛因，及供包裝之波羅蜜干紙盒
    、香脆榴槤袋及錫箔紙袋各十四個、墨綠色行李箱及黑色行
    李箱各一個、透明塑膠袋及牛皮紙袋各五個、透明塑膠袋及
    牛皮紙袋各九個，係臺北關稅局稽查組依海關緝私條例實施
    安檢所查得，業據證人謝志源證述在卷，並有臺北關稅局稽
    查組ｘ光檢查儀注檢行李報告表、財政部臺北關稅局九十二
    年五月二十五日北基檢移字第九二０七二號函各一紙可證，
    並非違背法定程序所取得之證物，依刑事訴法第一百五十八
    條之四反面解釋，有證據能力。
三、另「被告以外之人於審判外之言詞或書面陳述，除法律有規
    定者外，不得作為證據」，刑事訴訟法第一百五十九條第一
    項固定有明文，然「鑑定之經過及其結果，應命鑑定人以言
    詞或報告」，同法第二百零六條第一項亦規定甚明。是鑑定
    人以「書面」為鑑定報告提出於法院，依刑事訴訟法第一百
    五十九條第一項立法理由及同法第二百零六條第一項規定，
    即具有證據能力。又法院或檢察官得囑託醫院、學校或其他
    相當之機關、團體為鑑定，或審查他人之鑑定，並準用第二
    百零三條至第二百零六條之一之規定，刑事訴訟法第二百零
    八條第一項亦定有明文。依此，檢察官對於偵查中之案件認
    須實施鑑定者，固應就具體個案選任鑑定人或囑託鑑定機關
    （團體）為之；但對於司法警察機關調查中之案件，或有量
    大或急迫之情形，為因應實務之現實需求，如檢察官針對該
    類案件之性質（例如：查扣之毒品必須檢驗其成份、對施用
    毒品之犯罪嫌疑人必須檢驗其體內有無毒品代謝反應、對於
    查扣之槍砲彈藥必須檢驗有無殺傷力、對違反野生動物保育
    法案件必須鑑定是否屬於保育類動物案件等），認為當然有
    鑑定之必要者，經參考法務部九十二年五月二十日法檢字第
    ０九二０八０二０三號函送之法務部「因應刑事訴訟法修正
    工作小組」研討之刑事訴訟法修正相關議題第二十一則之共
    識結論，以及本院於九十二年八月一日舉行之刑事訴訟法新
    制法律問題研討會第三則法律問題研討結果之多數說（載於
    司法院九十二年八月印行「刑事訴訟法新制法律問題彙編」
    第十五頁至第十八頁），基於檢察一體原則，得由該管檢察
    長對於轄區內之案件，以事前概括選任鑑定人或囑託鑑定機
    關（團體）之方式，俾便轄區內之司法警察官、司法警察對
    於調查中之此類案件，得即時送請事前已選任之鑑定人或囑
    託之鑑定機關（團體）實施鑑定，該鑑定人或鑑定機關（團
    體）亦應視同受承辦檢察官所選任或囑託而執行鑑定業務，
    其等出具之書面鑑定報告應屬刑事訴訟法第二百零六條所定
    之傳聞例外，當具有證據能力（法務部九十二年九月一日法
    檢字第０九二００三五０八三號函可供參照）。從而，本件
    扣案之毒品，經由查獲之法務部調查局依先前轄區檢察署檢
    察長事前概括選任鑑定機關，即法務部調查局鑑定，該鑑定
    機關所出具之九十二年六月十二日調科壹字第080006531、
    000000000號鑑定通知書，即具有證據能力，而得為本案之
    證據。
貳、實體方面：
一、訊據上訴人即被告甲○○固不否認於上揭時地，與友人林佳
    叡同往泰國，並於泰國會見乙○○、王楷筑、許宗裕等人，
    及蕭人瑋等人利用此行私運毒品入境之事實不諱，但矢口否
    認被訴運輸第一級毒品海洛因之犯行，辯稱：當初係友人林
    佳叡（已不起訴處分）找其一同去泰國玩，不知要運輸毒品
    。其係經由林佳叡介紹，才認識蕭人瑋。其與林佳叡到泰國
    後，林佳叡詢問其要不要攜帶毒品回臺賺錢，遭其拒絕後，
    林佳叡遂將其行李箱拿走，其擔心遭受牽連才決定檢舉，且
    因其提出檢舉，造成其他同案被告之損失，所以其他同案被
    告方為不利其之陳述。在泰國期間，因林佳叡藥癮發作，要
    其幫忙與其他同案被告聯絡，才有頻繁之通聯紀錄。九十二
    年五月廿六日其撥打號碼0000000000000號行動電話給被告
    何文立，乃因當時林佳叡、蕭人瑋在旁邊，為了怕遭受懷疑
    係其提出檢舉，方撥打該通電話，實則不知何文立為何人云
    云。
二、經查：
(一)前揭乙○○、許宗裕如何自泰國運輸第一級毒品海洛因入境
    ，而被告乙○○、何文立因提領行李為警查獲之事實，迭據
    同案被告乙○○於警詢、偵查、原審及本院（偵九一八三卷
    (一)第七～十頁、第一一九～一二０頁、卷(二)第一九０～一九
    二頁、原審卷(二)第一一三～一三三頁、本院更(一)卷第一五０
    頁），許宗裕於原審及本院（原審卷(五)第八五頁，本院卷(一)
    第一五一、一五六、一六七頁，本院卷(二)第十三頁，本院更
    (一)卷第一五０頁）供承不諱；同案被告何文立就受同案被告
    許宗裕所託提領行李，並偽簽「何楚民」署押等情亦供承在
    卷（偵九一八三卷(一)第二三頁、第一三九～一四０頁、原審
    卷(二)第二００～二０二頁、本院更(一)卷第一五０頁），互核
    其情節大致相符。而同案被告乙○○及許宗裕確於九十二年
    五月廿四日二十一時許，分別以行李自泰國攜帶海洛因磚九
    塊、五塊入境，嗣因棄領之行李於行李檯上，再經海關會同
    航警局查驗獲悉一節，亦經中華航空公司職員謝志源（同上
    偵卷(一)第四一～四四頁）；航警局安檢隊警員吳福龍、吳志
    雄結証在卷（原審卷(三)第一四九、一五三頁筆錄）結証一致
    ；乙○○於同年月廿五日十四時三十分許，因前往中正機場
    提領行李而遭警逮捕；被告何文立亦於同日十四時四十分許
    ，持許宗裕所交付之機票，及中華航空公司所開具之行李檔
    案編號（60442），在臺北縣中和市○○路七八四之一號前
    ，於向鳳凰公司送貨員謝長安提領行李時，遭警員逮捕等情
    ，亦經證人謝長安（偵九一八三卷(一)第三七頁正、反面）、
    暨查獲員警周弘駿（原審卷(三)第卅四頁）證述屬實，復有內
    政部警政署航空警察局扣押物品清單（同上偵卷(二)第二三六
    ～二三七頁）、委託書（同上偵卷(一)第一七頁）、機票（同
    上偵卷(一)第三十頁）、貨物簽收單（同上偵卷(一)第三八頁）
    、毒品初步鑑驗報告單（同上偵卷(一)第十八頁）、臺北關稅
    局稽查組ｘ光檢查儀注檢行李報告表（同上偵卷(一)第五二、
    五三頁），及拆封照片八張（同上偵卷(一)第四七～五十頁）
    在卷可稽。而上開扣押物品，經送法務部調查局鑑定後，均
    檢驗出含有第一級毒品海洛因成分，其中由被告乙○○所攜
    帶行李中藏置之第一級毒品海洛因磚九塊，合計淨重三一七
    五．五一公克、包裝重一六二．０三公克、純度七七．五五
    ％、純質淨重二四六一．０六公克；由許宗裕所攜帶行李中
    藏置之第一級毒品海洛因磚五塊，合計淨重一七五二．三三
    公克、包裝重一０一．九九公克、純度七七．四六％，純質
    淨重一三五七．三五公克，此亦有法務部調查局九十二年六
    月十二日調科壹字第080006531、000000000號鑑定通知書二
    件在卷足憑（同上偵卷(一)第一四三、一四四頁）。
(二)又有關本案被告前往泰國一節，先於偵查中供稱：認識蕭人
    瑋，但根本不知他也去泰國，亦不知運毒一事（偵九一八三
    卷(一)第六十八、七０頁），嗣於警詢則稱：是國中同學林佳
    叡邀往泰國玩，蕭人瑋會招待，認識蕭人瑋二、三年，到泰
    國前，只知道蕭人瑋要運輸毒品，不知道林佳叡、王楷筑、
    許宗裕要運輸毒品；復稱：於九十二年一月中旬，始經由林
    佳叡介紹才認識蕭人瑋，毒品來台後係交由林佳叡、許宗裕
    處理（同上偵卷(一)第九十九～一０一頁）；或於偵查中又稱
    ：不知道本件運輸毒品如何分工，是在泰國才知道云云（同
    上偵卷(二)第一八三頁）；另機票錢是自己出，其他本應是蕭
    人瑋出的，但後來是自己出（同上偵卷(一)第一０九頁）；至
    原審法院仍稱：至泰國前林佳叡跟我說蕭人瑋在那邊會招待
    ，但不知蕭這次要運毒回來，若我事前知道根本就不會過去
    （原審卷(三)第廿三、廿四頁筆錄）等語，是關於是否認識同
    案被告蕭人瑋及就其本身所知及親身經歷之事，竟前後供述
    不同，已難遽信，且既係為己前往泰國旅遊，何由他人支付
    旅費？且若非與蕭人瑋熟識，蕭人瑋何須支付於泰國食宿娛
    樂而為招待？況其稱前往泰國前即知係蕭人瑋招待，又知蕭
    人瑋在二年前即售毒予其女友，亦知蕭人瑋此次要運毒，前
    並已運毒成功二～三次（同上偵卷(一)第一００頁筆錄），則
    稱其與本次運毒無涉，誰人能信？況林佳叡與被告甲○○為
    國中同學，二人認識已久，此為被告所自承（原審卷(一)第五
    十一頁），而林佳叡復堅詞否認係其邀約甲○○同至泰國遊
    玩（原審卷(二)第一三五頁）並供陳至泰國是被告先已訂房並
    辦理住房登記，且一入住被告即稱至樓下找友人「小蔡」（
    蔡笑一），其陪同下樓進房即見王楷筑、許宗裕、乙○○及
    小蔡等人，當晚亦未回房睡覺，反囑許宗裕與林佳叡同房，
    翌日方返等情（原審卷(三)第一五六～一五七頁筆錄），被告
    方承稱確有邀約一大陸同事蔡笑一前往，並約在泰國飯店見
    面，且其事先已知要住何飯店、並知機票是買來回票，較便
    宜（同上卷第廿五、廿九頁筆錄），另亦自承於廿四日下午
    與蔡笑一至機場檯劃位（原審卷(四)第八十七筆錄）等情，而
    林佳叡對訂房、機票是否來回票等細節均不知情，反被告如
    係獲邀受人招待前往，又何再招待其他同事前往？且至泰國
    行向，亦不似初次旅遊者，是被告辯稱係應林佳叡之邀前往
    旅遊云云，顯與事實不符，要無足採。
(三)再同案被告許宗裕緝獲後，於法院供証：是被告支付一切費
    用及代辦簽証手續等主動邀其前往泰國，並透露要其順便帶
    東西，雖不清楚何物但猜得出是不法之物，嗣其所攜藏置毒
    品之墨綠色行李箱，亦係被告所有交付，由其帶出國，且其
    在泰國清邁王楷筑要其將波羅蜜餅乾盒置入其行李時，其亦
    詢問是否即被告要其帶回之物，另於當日晚上曾以電話問被
    告可否不帶，被告仍要其幫忙帶一下；嗣返抵國門，亦是接
    獲被告傳來簡訊，要其不要提領行李，直接出關等情（上重
    訴卷(一)第一五二～一五三頁、第一六０～一六二頁、卷(二)第
    十七頁筆錄）；另許宗裕以証人身分結証時，被告對其所述
    亦表無意見（上重訴卷(二)第十八頁筆錄）等情。經析：
    (1)証人即同案被告許宗裕與前往泰國之人士除被告外，與王
      楷筑僅見過二次面並不熟識，與乙○○則於機場方見面，
      更至於清邁機場返回時方見蕭人瑋等情，業據許宗裕供証
      在卷（上重訴卷(一)第一六一、一六二頁、卷(二)第十七頁筆
      錄），核與被告自承與本案許宗裕、王楷筑、林佳叡是朋
      友（原審卷(一)第五十一頁筆錄）、乙○○所供於機場第一
      次見面（偵九一八三卷(一)第九頁）、何文立供証許宗裕與
      被告認識（原審卷(二)第一九七頁筆錄）等語一致，是若被
      告與本案毒品運輸無涉，何以為許宗裕代辦簽証及支付旅
      費？又若非被告安排招攬，何以許宗裕會與不識之人同往
      、同宿？參以被告與林佳叡於五月廿一日前往泰國，係二
      次前往機場，第一次因塞車未趕上班機，由何文立載返台
      北縣永和後，同日又第二次由何文立載往機場，被告並於
      車上表示許宗裕與王楷筑已到泰國，要過去看看（偵九一
      八三卷(二)第一八八頁筆錄）一節，亦經何文立結証在卷，
      是如被告僅係單純前往泰國旅遊，因未趕上班機方折返，
      又何急於當日即再行前往？另如不知許宗裕前往泰國或許
      宗裕前往泰國與其無涉，又何須其前往探看？
    (2)另許宗裕返國下機後，係接獲被告簡訊通知勿領行李，迭
      據許宗裕供証在卷（上重訴卷(一)第一五三、一六二頁、卷
      (二)第十八頁）而非如乙○○，係由同機之王楷筑於下機前
      通知；離去機場亦未與王楷筑、乙○○同行，係被告通知
      另由何文立載離等情，亦據乙○○供証在卷（原審卷(二)第
      一二五頁），並有許宗裕使用之0000000000號行動電話通
      聯紀錄，於九十二年五月二廿四日廿一時許至廿二時半間
      ，確有多次由被告0000000000號行動電話撥打而來之通聯
      紀錄（偵九一八三卷(二)第二五五頁）相符；又許宗裕離開
      機場，是由被告先打電話通知何文立前往接機，而許宗裕
      亦於下機後電聯何文立人已到，迨許宗裕上車後，被告仍
      分別電詢何文立已否接到及另再與許宗裕電聯等情，亦據
      同案被告何文立供証在卷（偵九一八三卷(二)第三三八頁筆
      錄），此外並與何文立使用之0000000000 號行動電話與
      被告0000000000號行動電話之通聯紀錄（同上偵卷(二)第三
      五三～三七０頁）亦相一致。是如許宗裕非被告安排招攬
      前往運毒，又何以係由其聯繫棄領行李、招車接機及一再
      聯繫？至被告辯稱前開多通電聯，係因在泰國期間，林佳
      叡藥癮發作，要其幫忙與其他同案被告聯絡，才有頻繁之
      通聯紀錄云云，既與其前供述前開電話是因電話借予林佳
      叡，係林佳叡在泰國打的，其不知情（偵九一八三卷(二)第
      三四六頁反面筆錄）不符，且為共同被告林佳叡所否認，
      並供証是當天晚上與被告是在湄公河畔吃飯，被告打了整
      晚的電話（原審卷(三)第一五八頁、卷(四)第八十七、九０頁
      筆錄），且與同案被告何文立更確証當日電話是被告打的
      ，不是林佳叡打的（同上卷(四)第一五二、一五四頁筆錄）
      一致，是被告所辯顯無足採。參以被告甲○○與林佳叡二
      人皆在泰國期間，被告甲○○所持有0000000000號行動電
      話，與林佳叡所持有0000000000號行動電話間亦有通話情
      形，亦有前開二號碼於九十二年五月廿五日之通聯紀錄附
      卷可憑（九一八三偵卷(二)第二九二、三八二頁），顯見前
      開二號碼行動電話，乃分別由被告甲○○及同案被告林佳
      叡所各自持有，並無由林佳叡使用被告甲○○電話情形。
    (3)況被告於九十二年五月廿六日十一時十九分許，因不知同
      案被告何文立業遭警逮捕，仍以其所有0000000000000號
      行動電話撥打給被告何文立，要被告何文立通知許宗裕小
      心，已經出事了，其打算逃到大陸，並交代若遭逮捕，要
      說是蕭人瑋指使，不要說其有參與等語，亦據同案被告何
      文立於偵查及原審供述甚明（偵九一八三卷(一)第六四頁正
      、反面、卷(二)第一八七頁，原審卷(五)第二四頁），核與在
      旁員警周弘駿結証相符，並因何文立所接該電話而緊急請
      檢察官對被告限制出境，及在機場查驗檯攔獲被告等情（
      原審卷(三)第卅六頁筆錄）一致，此外，復有被告何文立所
      使用0000000000號行動電話之通聯紀錄在卷可憑（見同上
      偵卷(二)第二四七至二四八頁），被告亦自承有撥打該通電
      話（聲羈卷第五頁反面、偵九一八三卷(一)第六十八頁、卷
      (二)第三四六頁筆錄）。是許宗裕所証各節，均與事實相符
      ，如若與被告無涉，又何以均由其聯繫許宗裕棄領行李、
      電聯何文立至機場接應？囑何文立及許宗裕小心？並倉皇
      交代被告何文立不要說其有參與，將責任推給蕭人瑋，且
      急欲逃至大陸？至被告另辯稱：其撥打前開電話給被告何
      文立，乃因當時林佳叡、蕭人瑋在其身旁，是在臺北市○
      ○路上某檳榔攤撥打該通電話云云。查被告撥打該電話當
      時所在位置，依上開通聯紀錄所示（九一八三偵卷(二)第二
      九二頁），係在臺北縣永和市○○路○段附近。但當時林
      佳叡所在位置，參諸卷附林佳叡所持有0000000000號行動
      電話於九十二年五月廿六日之通聯紀錄，基地臺接收該行
      動電話序號紀錄顯示，於該日凌晨一時許至上午十一時十
      九分許，均位在臺北市松山區○○○路附近，而於同日上
      午十一時十三分許，方移動至臺北市中山區○○○路○段
      附近（同上卷(二)第三八三頁），足認林佳叡於同日上午，
      並未前往臺北市○○路或臺北縣永和市一帶，是被告辯係
      林佳叡、蕭人瑋在其身旁而為撥打云云，顯係虛偽不實，
      不可採信。
(四)又本案運送毒品用以藏置毒品之二只行李箱，由許宗裕所攜
    墨綠色行李箱，亦據許宗裕於經緝獲後陳明係被告所有，於
    其出發前日交付（上重訴卷(一)第一六０頁筆錄），核與何文
    立証陳其搭載許宗裕至機場出境時，確有見許宗裕攜該墨綠
    色行李箱（偵九一八三卷(二)第三三八頁反面筆錄），及對許
    宗裕於緝獲後所述表無意見（上重訴卷(二)第廿一頁第十六行
    ）等情一致，另由乙○○所攜黑色行李箱，被告業自承為其
    所有，至所辯係其在泰國，拒絕林佳叡攜毒提議，林佳叡恐
    其洩密取用其行李箱要脅云云，惟與乙○○証稱：該只黑色
    行李箱是前往泰國時，由王楷筑攜往嗣交付其裝置毒品，王
    楷筑並稱係被告所有（偵九一八三卷(二)第三三七頁、原審卷
    (一)第四十六頁、卷(二)第一二三頁），是在被告至泰國前已見
    該行李箱；而與被告同行之林佳叡亦供証：其與被告至泰國
    飯店時即見該只黑色行李箱，翌日早上被告方回房將行李箱
    取走（原審卷(四)第一五０頁）；暨何文立亦供証接被告出國
    時，僅見其背一個包包，未見其有帶行李箱（同上卷(四)第一
    五一頁）等情相符，可堪採信。至林佳叡雖曾証稱：被告甲
    ○○出國時有帶行李箱之有利被告一語（原審卷(三)第一六四
    頁），惟其嗣已說明出國時被告有無帶行李箱不確定，是因
    於泰國翌日早上被告有至房內將行李箱拿走，方認定其有帶
    行李箱，但回國時其肯定被告未帶行李（原審卷(四)第一五一
    頁），是林佳叡前開有利被告証詞，既僅係依被告取走行李
    箱而為推認，已非肯定，且如前所述，與其他相關証人所述
    復不相符，自無從為有利被告之認定。又被告既係自行取走
    行李箱，則其辯稱遭林佳叡取走要脅，即無足採。況王楷筑
    等人係為走私毒品而前往泰國，自係對取得毒品後如何藏放
    運回臺灣早有計畫，並事先規劃準備妥當，豈會臨時向被告
    甲○○取淂其使用之行李箱，以供乙○○藏放毒品之用，亦
    與事理有間。故被告甲○○應係事先知情並參與，否則不致
    毫無緣由事先準備並提供行李箱供放置毒品之理，尤見所辯
    顯為狡飾之詞，毫無可採。
(五)另同案被告乙○○固於偵查中先供稱：在泰國之費用係蕭人
    瑋所支。但其嗣於原審已供明：其從泰國曼谷市搭乘飛機前
    往清邁市，以及從泰國返回臺灣之機票費用，實係甲○○在
    泰國曼谷市ARNOMA飯店中將港幣交予王楷筑，王楷筑再轉交
    予其兌換成泰銖後所支付等語（原審卷(二)第一三二頁、卷(四)
    第七九頁）。於本院九十六年五月十五日前審時，並具結對
    在偵查中何以供稱在泰國之費用係蕭人瑋支付乙節補充證稱
    ：其在泰國時，王楷筑說如果出事，就推給蕭人瑋。其從臺
    灣到泰國之機票是王楷筑交付，其並未追問錢從那裡來，關
    於在泰國之住宿，其在飯店大廳看到甲○○拿錢給王楷筑，
    是交付港幣，其陪同王楷筑兌換泰銖時，有詢問王楷筑，王
    楷筑告以係甲○○拿給他要到清邁的機票錢，飯店的食宿費
    用亦從裡面支出（更(一)卷第一五六頁反面）。是上開被告甲
    ○○支付王楷筑、乙○○等人在泰國住宿及前往清邁機票費
    用乙節，係乙○○親自見聞之事，非全係聽聞自王楷筑；且
    乙○○前所述各節，亦經其主動表示所述屬實願受測謊鑑驗
    ，嗣經本院送內政部警政署刑事警察局為測謊鑑定結果，其
    對所稱前述機票、食宿費用之陳述，無不實反應，此有該局
    鑑定書、鑑定說明資料、鑑定說明書、圖譜分析量化表、鑑
    定人資歷表、受測人具結書等各一件在卷可參，可堪信為真
    實。而被告甲○○與乙○○原不相識，此經同案被告乙○○
    （見第九一八三號偵查卷(一)第六六頁反面、本院更(一)卷第一
    五四頁反面）、被告甲○○（見第九一八三號偵查卷第六八
    頁反面）承認在卷。衡情被告甲○○如僅單純經林佳叡邀約
    同至泰國遊玩，不致無端為王楷筑、乙○○支付前開食宿、
    機票費用。
(六)又同案被告乙○○亦供証：前往清邁是「小瑋」來電，先由
    王楷筑接，嗣因王楷筑不諳台語，才由林佳叡洽談，最後談
    妥由其與許宗裕、王楷筑前往，其餘之人不過去等情，洽談
    全程被告均在一旁（偵九一八三卷(一)第一九二頁、原審卷(二)
    第一一九頁）、被告與林佳叡會合後，一起在王楷筑房內談
    誰要去清邁的事（同上卷(二)第一一八頁）；五月廿三日在清
    邁酒店王楷筑不斷與被告通電話（同上卷(二)第一二一頁）；
    回國後第二天與王楷筑前往機場提領行李途中，被告亦打電
    話予王楷筑，說其在泰國正要上飛機，王楷筑亦告知說渠正
    要去領行李（偵九一八三卷(二)第三三五反面、原審卷(二)第一
    二五頁）等情，被告雖否認有與林佳叡在王楷筑房內接聽蕭
    人瑋電話一節，然亦先後供承：其係在林佳叡房內聽聞林佳
    叡與二位當地華僑談話中知蕭人瑋本案販運毒品之事，當時
    僅其與林佳叡及該二位當地華僑在場；另於泰國上機前有撥
    打電話予王楷筑，當時王某正要去提領（偵九一八三卷(二)第
    三四六頁反面、原審卷(三)第廿八、卅二頁筆錄）。惟運輸毒
    品入境乃事涉鉅額交易及死刑重罪，為防走漏風聲，行事者
    均密而不宣，衡情若非參與者，焉有可能令其旁聽聞甚或參
    與討論，是被告與林佳叡後續到泰國，而能逕與押運毒品之
    王楷筑、許宗裕、乙○○會合，並於房內林佳叡繼王楷筑之
    後接聽已先行至清邁洽購毒品之蕭人瑋電話，嗣並告以係由
    王楷筑、許宗裕、乙○○三人前往清邁，被告復始終在旁，
    或如被告所述其在林佳叡與當地二華僑談及蕭人瑋販運毒品
    時在場，則稱其當時尚與本案運毒無涉，嗣遭脅迫云云，何
    人能信？又如本案真係被告檢舉（被告檢舉真偽及目的詳如
    後列事証所述），目的即在使運毒者入網並使毒品遭查扣，
    則又何以與王楷筑聯繫前往領取行李（毒品）之事？是綜上
    所述，均已足証明被告自始即參與本件運輸毒品，並招攬許
    宗裕為運毒交通以攜帶毒品，且於本案運輸毒品非僅為押、
    運毒品之底層人員，而係屬更高層核心人物之一，至堪認定
    。
(七)末查，本案被告於返抵國門得知事情有異，旋即聯絡勿取行
    李外，並即欲潛逃出境，然適時於機場查驗櫃檯遭逮獲一節
    ，雖被告甲○○辯稱：其所以說要去大陸，是要去做生意，
    在大陸從事傢俱開發云云。惟被告甲○○縱在大陸從事生意
    ，亦無於知悉事跡敗露後，即告知何文立不要說其參與上情
    ，然後急於安排自己脫身之理。況林佳叡與被告甲○○為國
    中同學，二人認識已久，此為被告甲○○所自承（原審卷(一)
    第五一頁），然林佳叡於原審時即明白供稱：認識甲○○那
    麼久，沒有聽過甲○○在大陸有什麼工作等語（原審卷(四)第
    一五四頁）。證人即被告甲○○之友人鄭雅文於被告甲○○
    遭羈押於臺灣桃園看守所時，曾多次至該所面會被告甲○○
    ，業經證人鄭雅文於原審證述屬實（原審卷(三)第九七頁），
    並有臺灣桃園監獄被收容人接見表在卷可參（原審卷(一)第一
    五三至一六０頁），足見被告甲○○與證人鄭雅文交誼非淺
    。而證人鄭雅文於原審時亦證稱：不知道甲○○在大陸有沒
    有工作，面會時甲○○有要求開大陸之在職證明書等語（原
    審卷(三)第一０一、一０二頁）；又被告甲○○於鄭雅文於九
    十二年十月七日至臺灣桃園看守所面會時，曾交代證人鄭雅
    文說找真實姓名年籍不詳綽號「小泰」之成年男子，開立一
    張大陸的在職證明書；復於同年十月二十一日面會時，抱怨
    鄭雅文連哪一家公司之在職證明都不看一下就交給律師等語
    （見臺灣桃園監獄被收容人接見通話記錄卷第十二、二九頁
    ）；可見被告甲○○無非想以在大陸從事生意之辯解，以混
    淆參與運輸毒品之事實，顯非可採。
三、再查有關檢舉一事，被告稱其分別透過在臺友人向內政部警
    政署航空警察局，及臺北市政府警察局信義分局提出檢舉一
    節。經查被告甲○○於九十二年五月廿三日十九時廿分許，
    由清邁市撥打公用電話予王楷筑在臺灣之不知情友人A1，委
    託A1提出檢舉，A1乃應甲○○之指示，於是日十九時五十分
    許，在臺北縣樹林火車站附近，撥打公用電話至內政部警政
    署航空警察局之勤務指揮中心，向勤務指揮中心值班警員檢
    舉稱：「明日（即五月二十四日）下午，有一持中華民國護
    照之臺灣人HSIAO CFEO WEN將從泰國夾藏毒品入境」等情，
    業據證人A1（經檢察官依證人保護法之規定實施訊問）於偵
    查中證述：對方打電話過來要其檢舉上情（偵四卷第一頁反
    面至第三頁），證人即內政部警政署航空警察局刑警隊警員
    周弘駿於原審證述：有一女子匿名檢舉上情屬實（原審卷(三)
    第卅五～卅八頁），復有內政部警政署航空警察局公務電話
    紀錄表記載檢舉上情明確（九一八三偵卷(二)第一九九頁）。
    參以證人A1為王楷筑之友人，被告甲○○與證人A1本不相識
    ，而檢舉走私運輸毒品事關重大，衡情若非王楷筑亦參與本
    件檢舉，實無委託毫不相干而無信任基礎之人提出檢舉之理
    ，是被告甲○○所述委請證人A1檢舉等情，堪予採信。另被
    告甲○○所稱：於同日下午某時打電話給友人李秉忠，委託
    李秉忠報警，李秉忠乃通知臺北市政府警察局信義分局吳興
    街派出所警員王敏哲處理等情，核與證人即被告甲○○友人
    李秉忠、趙英治及證人即警員王敏哲，於原審證述相符（原
    審卷(二)第四九～五三頁、二八０～二一一頁），被告甲○○
    委請證人李秉忠檢舉等情，亦堪採信。惟被告甲○○為何提
    出本件檢舉，其目的係單純基於社會正義，抑或其他？則有
    爭議。經查：
(一)就被告甲○○所辯檢舉動機：其黑色行李箱遭林佳叡拿走，
    因擔心遭受牽連，故才決定檢舉云云。惟查關於被告提出檢
    舉之緣由，先稱：王楷筑、蕭人瑋等到清邁喝酒，因王楷筑
    錢不夠，蕭人瑋要其幫忙攜帶毒品，故其與王楷筑乃一起檢
    舉云云（九一八三偵卷(二)第一八二頁反面），嗣改稱：王楷
    筑護照被告，或行動被控制，被逼攜帶毒品，請其幫忙報警
    云云（二一一偵聲卷第十一頁、原審卷(一)第五十一頁、第一
    ０一頁），又改稱：林佳叡要其幫忙攜帶毒品，遭其拒絕後
    ，林佳叡將其行李箱拿走，其擔心遭受牽連，故才決定檢舉
    云云（原審卷(三)第廿四、廿五頁），先後並非一致，已有可
    議。且同案被告乙○○初始即供証：一開始出境即知帶毒品
    ，未聞王楷筑因無錢才幫帶毒品事（偵卷(二)第一九０反面～
    一九一頁），甚且乙○○於泰國曼谷及至清邁食宿消費，均
    係王楷筑付款，又何來王楷筑無錢之說？況本案由許宗裕及
    乙○○攜運毒品之墨綠色及黑色二行李箱，均為被告所有，
    墨綠色行李箱早在臺灣即由被告親交許宗裕，黑色則由王楷
    筑自臺灣為被告先行攜出以供攜帶毒品，已如前述，更無因
    行李箱遭扣而為檢舉一說，且行李箱遺落於國外旅遊事屬平
    常，林佳叡又何能僅以一只行李箱為要脅？被告所辯毫無足
    採。
(二)另被告對其提供檢舉蕭兆文之英文姓名「HSIAO CHEO WEN」
    來源，迭次供稱：係王楷筑提供「HSIAO CHEO WEN」名字，
    並告知回台航班，要其去檢舉（偵九一八三卷(二)第一八二頁
    反面、偵聲二一一卷第十一頁、原審卷(一)第一０一頁、卷(三)
    第卅四頁、卷(四)第卅三頁筆錄），嗣改稱：是其偕大陸同事
    小蔡（蔡笑一）訂華航回香港機位時，向劃位小姐聊天問得
    （原審卷(四)第八十六頁）；旋又改稱是向中華航空位於曼谷
    之服務中心詢問（同上卷(四)第八十七頁）先後版本不一，已
    無足採，且被告業於法院供承知該英文名字係蕭兆文之英文
    名字（原審卷(一)第一０一頁），核與其於本院自承學歷為五
    專肄業，對英文字母及拼音均無問題（本院九十六年十一月
    廿八日準備程序筆錄第六頁），及如前述，原即因其女友施
    毒而認識蕭人瑋一情，自要無誤該英文名字之WEN即為蕭人
    瑋，況衡諸航空公司為維護空安之作業，個人亦無可能詢及
    其他旅客之班機及姓名，是所稱取得檢舉之英文姓名誤為蕭
    人瑋或取得方式，均與常情不符，要無足採。
(三)又同案被告乙○○於偵查中即供稱：本件是甲○○與王楷筑
    他們自己檢舉的，廿四日回來那晚，王楷筑說是自己檢舉的
    ，之前曾碰過第二天再領行李成功經驗，在泰國王楷筑有拿
    一張白紙寫「蕭人瑋」名字的紙給我看，其問何意，王楷筑
    說回國再告訴我，在機場蕭人瑋被攔時，王楷筑問我知何以
    故，我問是不是你檢舉，他笑笑說這招厲害吧，在泰國時有
    聽王楷筑與許宗裕說有些事要等甲○○來時再研究，故研判
    是渠二人檢舉（偵九一八三卷(二)第三三六頁、原審卷(四)第七
    十七頁）、是在清邁去酒店前王楷筑拿一張紙給我看，上面
    寫一個人名，中文是「蕭兆文」、英文未仔細看…前說中文
    名是蕭人瑋，因知貨主是蕭人瑋，故直覺，現時隔較久已無
    法確定，今日說蕭兆文是因起訴書上所寫，但確有一行中文
    、一行英文（原審卷(二)第一二二、一二八頁）等情，核與被
    告甲○○委請證人A1提出檢舉時，固然僅提供「HSIAO CHEO
    WEN」英文名字，而無中文姓名。然被告另委請證人李秉忠
    報警時，確曾提供一個中文名字，此觀證人李秉忠證稱：被
    告甲○○也有給其一個人名，人名是中文名等語（原審卷(二)
    第五０頁）。證人趙英治證稱：李秉忠有寫了一個英文名字
    、班機號碼、時間及地址、中文姓名在一張紙上等語（同上
    卷(二)第五二頁）。證人即警員王敏哲亦證稱：檢舉人拿的字
    條上面資料，其中人名、地址確定是中文，航班是英文，有
    沒有英文忘記了等語（同上卷(二)第二一一頁）。則上開中文
    姓名如何，雖無記下該姓名之證據留存，但由此可知，乙○
    ○所稱另有中文姓名，並非虛構。
(四)再細觀被告甲○○提出檢舉之方式，就委請證人A1部分，係
    提供「HSIAO CHEO WEN」此英文名字；就委請證人李秉忠部
    分除提供名字外，復提供林佳叡位於臺北縣新店市之地址。
    被告提出檢舉之「HSIAO CHEO WEN」英文名字固與蕭人瑋之
    英文名字「HSIAO JEN WEI」極為接近，然其並無積極事証
    與本案販運毒品有何關連，惟因由蕭人瑋代購機票同往，蕭
    人瑋自可取得其護照英文姓名而為予王楷筑及被告為檢舉之
    用，參以証人即航警局警員周弘駿亦証稱，接獲A1檢舉之英
    文名字為「HSIAO CHEO WEN」，然因英文名字有姓與名互調
    ，故取得旅客資料即展開前科一一清查，對有毒品前科者即
    展開監控，因而攔查蕭兆文與同為蕭姓之蕭人瑋二人一節相
    符（原審卷(三)第卅四頁筆錄），是足認被告係檢舉與本案無
    關之蕭兆文以混淆警方注意力無訛。況被告既明確知悉實際
    攜帶毒品入境者，為「乙○○」及「許宗裕」，如係單純檢
    舉，為何未向警方提供乙○○及許宗裕二人之名字以供查緝
    ？反而係檢舉並未實際攜帶毒品之蕭兆文？甚至提供亦未實
    際攜帶毒品之林佳叡住家地址？益見被告甲○○雖提出檢舉
    ，已明知警方並不能依該檢舉之線索查獲本件毒品，則其係
    在釋放假訊息以干擾警方查緝之注意力，以利所運毒品闖關
    成功，可堪認定。
(五)末查，本案若係被告為使運毒案遭破獲而檢舉，則何以被告
    甲○○在許宗裕返臺時，尚以簡訊告知不要提領行李等情，
    可見被告甲○○確有擘畫始為前述通知，且嗣王楷筑、乙○
    ○、許宗裕均順利通關之後，研判行李內毒品內未遭察覺，
    於九十二年五月二十五日十三時十六分許，乙○○與王楷筑
    共同前往中正機場欲提領行李途中，被告甲○○尚以電話與
    王楷筑聯絡拿毒品事宜，亦據乙○○於偵查中及法院審理中
    供述明確（偵九一八三卷(二)第三三五頁反面，更(一)卷第一五
    五頁反面），且有卷附王楷筑所持有0000000000號行動電話
    之通聯紀錄可證（偵九一八三卷(二)第二四六頁反面）；另被
    告甲○○尚於九十二年五月二十四日十六時一分許起，至同
    日二十三時二十六分許止，與被告何文立多次聯絡及確認接
    載許宗裕事宜，經被告何文立於偵查中供述綦明（偵九一八
    三卷(二)第三三七頁反面至第三三八頁），且有被告何文立所
    使用0000000000號行動電話之通聯紀錄可稽（同上偵卷(二)第
    二四七頁反面至第二四八頁），如被告甲○○係單純檢舉，
    何以事後如此密集聯絡各方後續事宜？
四、至公訴人依証人即同案被告乙○○供証起訴被告檢舉是為「
    黑吃黑」一節，如上所述，核乙○○供証僅係曾見王楷筑於
    紙上列有中文蕭人瑋及一英文姓名及嗣詢問王楷筑時，王楷
    筑不否認是自行檢舉及笑稱這招厲害吧等情，王楷筑既未言
    及何「黑吃黑」隻字片語，則乙○○「黑吃黑」一說，顯係
    個人臆測之詞。參以本案查獲毒品海洛因數量非微，其市價
    最少六千餘萬元（參考卷附歷年國內主要毒品買賣平均價格
    表），如乙○○前所稱：於提送地檢署時，曾聽被告言弄到
    的貨要與蕭人瑋談，打算向他拿一千萬元，何文立亦在旁（
    偵九一八三卷(二)第三三七頁）一節，業經何文立証稱其未聽
    聞，且其時渠既已被獲，毒品亦遭查扣，衡請何會再談論已
    不可能取償之事宜？況市價六千餘萬元之毒品，於被告處心
    積慮到手後，自可全數吞沒，何以僅為索一千萬元？是乙○
    ○供述被告為向貨主蕭人瑋索一千萬而為黑吃黑一節，核與
    常情不符，要無足採，惟其於所述檢舉係援引之前手法，至
    第二天再領行李成功經驗，而為本案檢舉，則與本案前揭檢
    舉情節事理，較為符合，可堪採信。惟如前所述，被告非為
    單純之檢舉，且該檢舉既不可能使未攜毒品之貨主蕭人瑋就
    逮，若「黑吃黑」如此鉅額貨品，被告亦必遭貨主追殺，
    其既為此道中人，焉有不知之理？是檢舉為「黑吃黑」一說
    ，顯無足採，公訴人此部分起訴，事証不足且有違常理，然
    因僅於起訴事實欄敘述，未列起訴罪名，本院亦僅附此說明
    ，併此敘明。又被告之檢舉，既係在釋放假訊息以干擾警方
    查緝之注意力，以利所運毒品闖關成功，並知警方無從自所
    檢舉之人搜獲任何違禁物，必將放行，而無使他人受刑事追
    訴之意圖及可能，不構成誣告要件；另本案相關共犯、証人
    均稱貨主為蕭人瑋，係蕭人瑋出資購買，並係蕭人瑋先行前
    往並赴清邁洽購毒品，而被告於本案，如前所述，雖涉為許
    宗裕辦理簽証手續、購買機票、提供運毒行李箱、甚或於泰
    國支付相關食宿費用、商討指示轉往清邁取毒、假檢舉、指
    示棄領行李暨聯絡另行提領行李等相關行為，然均僅於運送
    、走私入境之構成要件，而無何對販賣之出資或販入犯行之
    積極事証，依罪疑惟輕之証據法則，公訴人未起訴其販賣犯
    行，亦無違誤，本案亦併附此說明。
五、綜上所述，本案事證已臻明確，被告甲○○辯無非事後飾詞
    卸責，均無足採，犯行至堪認定。惟查：
    (一)被告行為後，刑法部分條文業於九十四年二月二日經總
        統以華總一義字第０九四０００一四九０一號令修正公
        布，並自九十五年七月一日起生效施行（下稱現行刑法
        ）；復參酌最高法院九十五年五月二十三日第八次刑事
        庭會議決議意旨，現行刑法第二條第一項之規定，係規
        範行為後法律變更所生新舊法律比較適用之準據法，於
        現行刑法施行後，應適用現行刑法第二條第一項之規定
        ，為「從舊從輕」之比較；又比較時應就罪刑有關之共
        犯、未遂犯、想像競合犯、牽連犯、連續犯、結合犯，
        以及累犯加重、自首減輕暨其他法定加減原因（如身分
        加減）與加減例等一切情形，綜其全部罪刑之結果而為
        比較。
      (1)修正前刑法第二十八規定：「二人以上共同實施犯罪之
        行為者，皆為正犯」，修正後刑法第二十八條則規定：
        「二人以上共同實行犯罪之行為者，皆為正犯」，揆諸
        本條之修正理由係為釐清陰謀共同正犯、預備共同正犯
        是否合乎正犯之要件，修正後其正犯之範圍既已有所限
        縮，然於本案被告有犯意聯絡及行為分擔，均符共犯，
        比較新、舊法無利與不利之問題。
      (2)修正前刑法第六十五條第二項規定：「無期徒刑減輕者
        ，為七年以上有期徒刑。」，並依同法第三十三條第三
        款有期徒刑為十五年以下，是無期徒刑減輕者，為七年
        以上十五年以下有期徒刑；修正後則規定為：「無期徒
        刑減輕者，為二十年以下十五年以上有期徒刑。」，比
        較修正前後之規定，無期徒刑減輕者自以修正前較有利
        於被告。
      (3)刑法第五十九條原規定「犯罪之情狀可憫恕者，得酌量
        減輕其刑。」修正為；「犯罪之情狀可憫恕，認科以最
        低度刑仍嫌過重者，得酌量減輕其刑。」，原雖未規定
        「認科以最低度刑仍嫌過重」之文字，然實務上亦係於
        科最低度刑仍嫌重方依此條文酌減，是僅係予以明文化
        ，無有利不利之問題。
    (二)另查海洛因係毒品危害防制條例第二條第二項第一款規
        定之第一級毒品，且係行政院依懲治走私條例第二條第
        四項公告之「管制物品項目及其數額」甲項第四款所列
        之管制進出口物品。又被告行為後，毒品危害防制條例
        業於九十二年七月九日修正公布，並自修正後六個月即
        九十三年一月九日施行，有關運輸第一級毒品之規定，
        即毒品危害防制條例第四條第一項並未修正；懲治走私
        條例則於九十五年五月三十日配合刑法常業犯廢止之規
        定，刪除第二條第二項，惟同條第一項並未修正，自應
        適用現行毒品危害防制條例、懲治走私條例之規定。
    是核被告甲○○所為，係犯毒品危害防制條例第四條第一項
    之運輸第一級毒品罪及懲治走私條例第二條第一項之私運管
    制物品進口罪。其持有第一級毒品海洛因之低度行為，為運
    輸之高度行為所吸收，不另論罪。被告甲○○與蕭人瑋、王
    楷筑、許宗裕、乙○○間，均有犯意聯絡及行為分擔，均為
    共同正犯。被告以一行為觸犯上開二罪名，應依刑法第五十
    五條想像競合犯之規定，從一重論以毒品危害防制條例第四
    條第一項之運輸第一級毒品罪。
六、原審對被告論罪科刑，固非無見。惟查：(一)墨綠色行李箱係
    被告甲○○在臺時即交付同案被告許宗裕赴泰國以供攜帶毒
    品，屬被告甲○○所有，原判決誤認係被告許宗裕所有，尚
    有未合。(二)原判決亦認被告之檢舉係為黑吃黑，如前所述，
    事証不足，逕予論述，即有不當。(三)就何文立僅載送被告等
    人至機場出境及接許宗裕返國，並未接運何毒品，亦與本案
    被告論以運送毒品之共同正犯（嗣該部分已為無罪判決確定
    ）即有未洽。(四)不及比較新舊刑法，亦有未合。被告甲○○
    否認私運毒品入臺犯行，雖無理由，然原判決既有前揭可議
    ，自屬無可維持，仍應由本院就被告甲○○部分予以撤銷改
    判。爰審酌被告甲○○為獲不法利益，竟運輸第一級毒品海
    洛因，所運輸之毒品數量甚多，如流入市面將加速毒品之氾
    濫，並對國人健康及社會秩序造成嚴重危害，情節非輕，而
    被告甲○○利用檢舉轉移緝私人員注意力之手段，以遂渠走
    私之犯罪目的，玩弄警員，且犯後猶飾詞狡卸，毫無悔意等
    之犯罪動機、目的、手段，犯後態度等一切情狀，原應從重
    量刑，然思及本案運輸之毒品，被告雖為假情資之檢舉，然
    亦因航警相關人員提高注意，適時於入境時為查扣未流入市
    面，致未擴散毒源，且被告尚年輕，科以本案最低之無期徒
    刑，仍嫌過重，乃依刑法第五十九條之規定酌減其刑，並量
    處如主文所示之刑，以資懲儆，並啟自新。
七、扣案之第一級毒品海洛因磚五塊（合計淨重一七五二．三三
    公克），及第一級毒品海洛因磚九塊（合計淨重三一七三．
    五一公克），均係被告甲○○與共犯所運輸之毒品，應依毒
    品危害防制條例第十八條第一項前段沒收銷燬。又透明塑膠
    袋及牛皮紙袋各九個（重量合計一六二．０三公克）、透明
    塑膠袋及牛皮紙袋各五個（重量合計一０一．九九公克）、
    波羅蜜干包裝紙盒、香脆榴槤袋、錫箔紙袋各十四個，均係
    同案被告蕭人瑋提供，應認係共同被告屬蕭人瑋所有；另扣
    案之黑色及墨綠色行李箱各一個，則係被告甲○○所有，均
    用以供本件運輸毒品犯罪所用之物，併均依同條例第十九條
    第一項宣告沒收。
八、據上論斷，應依刑事訴訟法第三百六十九條第一項前段、第
    三百六十四條、第二百九十九條第一項前段，毒品危害防制
    條例第四條第一項、第十八條第一項前段、第十九條第一項
    ，懲治走私條例第二條第一項、第十一條前段，刑法第十一
    條、第二十八條、第五十五條、第五十九條，修正前六十五
    條第二項，判決如主文。
本案經檢察官林秀濤到庭執行職務。
中    華    民    國   九十七   年   四   月   廿四   日
                  刑事第六庭審判長法  官  林堭儀
                                  法  官  郭豫珍
                                  法  官  陳玉雲
以上正本證明與原本無異。
如不服本判決，應於收受送達後十日內向本院提出上訴書狀，其
未敘述上訴之理由者並得於提起上訴後十日內向本院補提理由書
（均須按他造當事人之人數附繕本）。
                                  書記官  陳思云
中    華    民    國    97    年    4     月    25    日
附錄：本案論罪科刑法條全文
毒品危害防制條例第4條
製造、運輸、販賣第一級毒品者，處死刑或無期徒刑；處無期徒
刑者，得併科新臺幣 1 千萬元以下罰金。
製造、運輸、販賣第二級毒品者，處無期徒刑或 7 年以上有期徒
刑，得併科新臺幣 7 百萬元以下罰金。
製造、運輸、販賣第三級毒品者，處 5 年以上有期徒刑，得併科
新臺幣 5 百萬元以下罰金。
製造、運輸、販賣第四級毒品者，處 3 年以上 10 年以下有期徒
刑，得併科新臺幣 3 百萬元以下罰金。
製造、運輸、販賣專供製造或施用毒品之器具者，處 1 年以上 7
年以下有期徒刑，得併科新臺幣 1 百萬元以下罰金。
前五項之未遂犯罰之。


司法院資訊處製作；財團法人民間司法改革基金會備份。
